臺灣桃園地方法院民事判決　　　　　　　　96年度訴字第18號
原　　　告　財團法人汽車交通事故特別補償基金
法定代理人　乙○○
被　　　告　甲○○
上列當事人間請求侵權行為損害賠償事件，於民國96年3月15日
辯論終結，本院判決如下：
    主      文
被告應給付原告新台幣壹佰零柒萬元，及自民國九十五年十二月
八日起至清償日止，按週年利率百分之五計算之利息。
原告其餘之訴駁回。
訴訟費用由被告負擔十二分之十一，餘由原告負擔。
    事實及理由
一、本件原告起訴主張：
(一)被告於民國94年7 月11日15時40分許，駕駛車號9P-1946 號
    自小客車，行經桃園縣龍潭鄉○○路211 巷，因未注意車前
    狀況致撞擊騎乘車號PG7-786 號機車之訴外人胥繼強，致胥
    繼強成殘，經本院刑事庭以95年度交易字第163 號刑事判決
    判決被告過失致重傷在案。本件事故因肇事車輛未依強制汽
    車責任保險法第6 條之規定投保強制汽車責任險，為保障車
    禍事故之受害人，原告依強制汽車責任保險法第40條第1 項
    第2 款之規定，業已補償受害人胥繼強新台幣（下同）125
    萬元，並依強制汽車責任保險法第42條第2 項之規定，原告
    得前述補償範圍內，代位行使訴外人胥繼強對於被告之損害
    賠償請求權，故原告得向被告請求賠償125 萬元。並聲明：
    被告應給付原告125 萬元，及自起訴狀繕本送達之翌日起至
    清償日止，按年息5 ％計算之利息。
(二)本件訴外人胥繼強於車禍事故前可自行行走，健康情況良好
    ，於發生車禍事故後，頸椎第四節以下皮節感覺缺失，無法
    自行起身、轉位、盥洗、進食，日常生活完全依賴專人照料
    ，胥繼強因被告之過失致無法自由行動，無法自理日常生活
    而需仰賴他人照護，故有必要請看護予以扶助照護，因未獲
    被告賠償，故乃由受害人家屬負責照護工作，惟依最高法院
    88年度台上字第328 號裁判意旨，受害人雖由親屬負責看護
    ，但看護費用請求並不受影響，以每日看護費用2,000 元計
    算，每月約6 萬元，一年約72萬元，事故迄今已9 個月，是
    受害人增加生活上之需要費用約為114 萬元。被害人甲○○
    生車禍事故後，頸椎第四節以下皮節感覺缺失，生活無法自
    理精神所受打擊甚大，故被害人得向被告請求慰撫金100 萬
    元被害人得請求被告賠償之金額，合計214 萬元，顯高於原
    告已給付之補償金，故原告依強制汽車責任保險法第42條第
    2 項支規定，得於給付範圍內向被告求償。並聲明：被告應
    給付原告125 萬元，及自起訴狀繕本送達之翌日起至清償日
    止，按年息5 ％計算之利息。
二、被告則以：本件車禍之發生乃因訴外人胥繼強先撞擊其所駕
    駛之車輛所致，其不願意賠償等語。並聲明：原告之訴駁回
    。
三、本件原告主張被告於94年7 月11日，駕駛肇事車輛，在桃園
    縣龍潭鄉○○路211 巷，與訴外人胥繼強所騎乘之車牌號碼
    PG7-786 號重型機車發生系爭交通事故，致被害人胥繼強受
    重傷，而被告所駕駛之肇事車輛並未依強制汽車責任保險法
    第6 條規定投保強制汽車責任保險，但被害人胥繼強已依同
    法第40條第1 項第2 款規定向原告領取特別補償金125 萬元
    之事實，業據原告提出與其所述相符之財團法人汽車交通事
    故特別補償基金補償金理算書、汽車交通事故特別補償金收
    據暨行使代位權告知書、本院95年度交易字第163 號判決各
    1 紙為證，且為被告所不爭執，自堪信原告此部分之主張為
    真實。
四、按「汽車交通事故發生時，受害人或其繼承人因肇事汽車非
    被保險汽車之情形，未能依修正前強制汽車責任保險法規定
    向保險人請求給付保險金者，得在相當於本法規定之保險金
    額範圍內，向特別補償基金請求補償。特別補償基金依前條
    規定為補償者，視為加害人或汽車所有人損害賠償金額之一
    部分。特別補償基金於給付補償金額後，得代位行使請求權
    人對損害賠償義務人之請求權。」強制汽車責任保險法第40
    條第1 項第2 款及第42條第1 項、第2 項分別定有明文。又
    特別補償基金所行使者為保險代位權，其性質乃係基於受害
    人或其繼承人損害賠償請求權之法定移轉，並非獨立之求償
    權，是加害人或汽車所有人依強制汽車責任保險法第42條第
    2 項所負之責任，乃為侵權行為之損害賠償責任，並非獨立
    之無過失責任，須加害人或汽車所有人對事故之發生，有故
    意或過失需負損害賠償責任時，特別補償基金方得向加害人
    或汽車所有人求償，且其求償範圍不得逾越加害人或汽車所
    有人所應負擔之損害賠償金額，即特別補償基金僅於加害人
    或汽車所有人依民法或其特別法應就受害人或其繼承人負損
    害賠償之義務時，始得對加害人或汽車所有人代位求償。
五、被告對於系爭交通事故之發生固不爭執，惟辯稱: 系爭交通
    事故係因訴外人胥繼強撞擊其所造成，被告並無過失云云。
    查，觀之卷宗內所附系爭交通事故現場圖顯示肇事地點為村
    里道路，未劃標線，彎道，訴外人胥繼強所騎乘之機車左側
    車身受損，被告自小客車左側車身受損、左照後鏡斷裂。經
    檢測被告未飲酒而胥繼強呼氣酒精濃度為0.13毫克。爰審酌
    二車在於系爭交通事故發生之位置、二車碰撞部位，顯見被
    告駕駛自小客車及胥繼強酒後騎乘重型機車狹路會車時互未
    保持安全間隔，均有過失。
六、按「因故意或過失，不法侵害他人之權利者，負損害賠償責
    任」，「不法侵害他人之身體或健康者，對於被害人因此喪
    失或減少勞動能力，或增加生活上之需要時，應負損害賠償
    責任」、「不法侵害他人之身體、健康…，被害人雖非財產
    上之損害，亦得請求賠償相當之金額」，民法第184 條第1
    項前段、第193 條第1 項及第195 條第1 項分別定有明文。
    本件被告因過失不法侵害胥繼強致重傷之事實，已如前述，
    其對於胥繼強因此所受之損害，自應負損害賠償責任。茲分
    別就胥繼強請求被告賠償費用是否應予准許，分述如後：
(一)看護費用部分：
    胥繼強生活起居需旁人照料，看護日數以19個月計算，此為
    兩造所不爭執。查被害人因受傷需人看護，而由親屬看護時
    ，雖無現實看護費用之支付，亦應認被害人受有相當看護費
    之損害，得向加害人請求賠償。蓋因親屬照顧被害人之起居
    ，固係出於親情，但親屬看護所付出之勞力，並非不能評價
    為金錢，只因兩者身分關係密切而免除支付義務，此種親屬
    基於身分關係之恩惠，自不能加惠於加害人，故應衡量及比
    照僱用職業護士看護情形，認被害人受有相當看護費之損害
    ，得向加害人請求賠償（最高法院94年度台上字第1543號判
    決參照）。本件原告主張胥繼強因被告之過失行為受重傷，
    須由他人全日看護，故本院以每日2,000 元為基準，計算原
    告主張19個月之看護費，胥繼強19個月可請求之看護費用為
    1,140,000元（2,000 ×30×19＝1,140,000）。
(二)精神慰撫金部分：
    系爭交通事故被告駕車肇事致被害人胥繼強致重傷，生活起
    居皆無法自理，精神上受有極大痛苦。故認被害人胥繼強請
    求慰撫金100萬元，堪稱妥適。
(三)綜上所述，被害人胥繼強因系爭交通事故得請求之損害賠償
    金額為2,140,000 元【計算式：1,140,000+1,000,000=2,14
    0,000 】。
七、按損害之發生或擴大，被害人與有過失者，法院得減輕賠償
    金額或免除之，民法第217 條第一項定有明文。查本件車禍
    之發生固係因被告駕駛自小客車狹路會車未保持安全車距，
    然胥繼強酒後騎乘重機車狹路會車亦未保持安全車距，同為
    肇事原因，已如前述，是應認胥繼強就其損害之發生與有過
    失。茲審酌本件車禍之發生，被告及胥繼強上開違規行均為
    肇事主要原因，故就損害發生原因力之強弱程度，認被告及
    胥繼強各應負二分之一之過失責任。爰依上開過失相抵原則
    ，按胥繼強過失程度減輕賠償責任二分之一。則依此計算，
    胥繼強得請求被告賠償之數額為1,070,000 元（2,140,000
    ÷2 ＝1,070,000） 。
八、末按給付無確定期限者，債務人於債權人得請求給付時，經
    其催告而未為給付，自受催告時起，負遲延責任。其經債權
    人起訴而送達訴狀，或依督促程序送達支付命令，或為其他
    相類之行為者，與催告有同一之效力。遲延之債務，以支付
    金錢為標的者，債權人得請求依法定利率計算之遲延利息。
    應付利息之債務，其利率未經約定，亦無法律可據者，週年
    利率為百分之五，民法第229 條第2 項、第233 條第1 項前
    段、第203 條分別定有明文。本件給付係屬無確定期限，又
    以支付金錢為標的，則依上開法律規定，原告就被告應給付
    之上開金額部分，一併請求自起訴狀繕本送達之翌日起即95
    年12月8 日起至清償日止，按法定利率即週年利率5%計算之
    利息，即屬有據。
九、從而，原告依民法侵權行為及強制汽車責任保險法第42條第
    2 項規定之法律關係，請求被告給付107 萬元，及自起訴狀
    繕本送達翌日即95年12月8日起至清償日止，按週年利率5%
    計算之利息，為有理由，應予准許，逾此範圍之請求，為無
    理由，應予駁回。
十、據上論結，原告之訴為一部有理由，一部無理由，依民事訴
    訟法第79條，判決如主文。
中　　華　　民　　國　　96　　年　　3 　　月　　29　　日
                  民事第一庭    法　官　陳婉玉
以上正本係照原本作成
如對本判決上訴，須於判決送達後20日內向本院提出上訴狀
中　　華　　民　　國　　96　　年　　3 　　月　　29　　日
                                書記官　劉雅玲
